【裁判字號】    95,訴,2939
【裁判日期】    951225
【裁判案由】    毒品危害防制條例
【裁判全文】
臺灣高雄地方法院刑事判決              95年度訴字第2939號
公  訴  人  臺灣高雄地方法院檢察署檢察官
被      告  甲○○
上列被告因毒品危害防制條例案件，經檢察官提起公訴（95年度
毒偵字第5701號）及移送併辦（95年度毒偵字第7105號），本院
合議庭裁定由受命法官獨任進行簡式審判程序，判決如下：
    主  文
甲○○施用第一級毒品，處有期徒刑壹年；扣案之海洛因參包（
合計淨重零點伍參公克，另含殘留海洛因粉末難以完全析離之空
包裝袋參個），均沒收銷毀之；扣案之注射針筒伍支、分裝吸管
貳支，均沒收之。又施用第二級毒品，處有期徒刑拾月；扣案之
甲基安非他命肆包（驗後淨重合計壹點捌玖公克，另含殘留甲基
安非他命晶體難以完全析離之空裝袋肆個），均沒收銷毀之；扣
案之分裝吸管貳支、玻璃球壹個，均沒收之。應執行有期徒刑壹
年玖月；扣案之海洛因參包（合計淨重零點伍參公克，另含殘留
海洛因粉末難以完全析離之空包裝袋參個）、甲基安非他命肆包
（驗後淨重合計壹點捌玖公克，另含殘留甲基安非他命晶體難以
完全析離之空裝袋肆個），均沒收銷毀之；扣案之注射針筒伍支
、分裝吸管貳支、玻璃球壹個，均沒收之。
    事  實
一、甲○○前於民國89年間因施用毒品案件，經依本院以90年度
    毒聲字第795 號裁定送觀察、勒戒後，認無繼續施用毒品傾
    向，於90年11月26日觀察、勒戒執行完畢釋放，並由臺灣高
    雄地方法院檢察署檢察官於90年11月27日，以90年度毒偵緝
    字第594 號為不起訴處分確定。詎仍不思戒除毒癮，明知海
    洛因、甲基安非他命業經政府公告列為毒品危害防制條例第
    2 條第2 項第1 款、第2 款規定列為第一、二級毒品，不得
    非法持有、施用，竟仍於前開觀察、勒戒執行完畢釋放後之
    5 年內，復基於反覆、延續施用第一級毒品海洛因之單一行
    為決意，自95年7 月2 日19時起至同年8 月19日23時止，在
    其位於高雄縣燕巢鄉○○村○○路30之4 號之住處內，以將
    海洛因摻水置入針筒注射靜脈之方式，以平均約半個月施用
    1 次之頻率，施用第一級毒品海洛因多次；另基於反覆、延
    續施用第二級毒品甲基安非他命之單一行為決意，自95年4
    月底某日起至同年8 月19日12時許，在其上揭住處內，以將
    甲基安非他命置於玻璃球，以火燒烤吸食產生煙霧之方式，
    ，以平均1 個星期施用1 次之頻率，施用第二級毒品甲基安
    非他命數次。嗣於：（1）95 年7 月3 日15時50分許，在高
    雄縣大社鄉○○村○○路與大吉路口處，因形跡可疑，為警
    攔檢盤查，經其同意搜索，當場在其左口袋內扣得甲基安非
    他命2 小包（驗前淨重分別為0.18公克、0.13公克，驗後淨
    重0.16公克、0.11公克），並經徵得甲○○同意，採其集尿
    液送驗結果，呈甲基安非他命及海洛因代謝物可待因、嗎啡
    等陽性反應；（2）95 年8 月20日0 時5 分許，在高雄省燕
    巢鄉○○路169 號，因形跡可疑，為警攔檢盤查，經其同意
    搜索，當場在其車號ZM-8235 號自小客車右前駕駛座上黑色
    手提包內扣得海洛因3 包（合計淨重0.53公克，空包裝總重
    0.81公克）、甲基安非他命2 小包（驗前淨重分別為0.25公
    克、1.39公克，驗後淨重分別為0.24公克、1.39公克）及其
    所有供施用毒品所用之注射針筒5 支、分裝吸管2 支及玻璃
    球1 個等物品，經採其集尿液送驗結果，呈甲基安非他命及
    海洛因代謝物可待因、嗎啡等陽性反應行，而悉全情。
二、案經高雄縣政府警察局仁武分局、岡山分局報告臺灣高雄地
    方法院檢察署檢察官偵查起訴及移送併辦。
    理  由
一、本件被告甲○○所犯係死刑、無期徒刑、最輕本刑為3 年以
    上有期徒刑以外之罪，其於準備程序中就被訴事實為有罪之
    陳述，經法官告知簡式審判程序之旨，並聽取公訴人、被告
    之意見後，本院合議庭認為適宜而裁定由受命法官獨任進行
    簡式審判程序，先予敘明。
二、上開犯罪事實，業據被告於本院審理時坦承不諱，並有注射
    針筒5 支、分裝吸管2 支、玻璃球1 個扣案可憑，另扣案疑
    似海洛因粉末3 包及疑似甲基安非他命晶體4 包，經分別送
    法務部調查局、高雄醫學大學附設中和紀念醫院檢驗結果，
    分別含海洛因成分（淨重合計0.53公克，空包裝總重0.81公
    克）及甲基安非他命陽性反應（驗前淨重分別為0.18公克、
    0.13公克、0.25公克、1.39公克，驗後淨重0.16公克、0.11
    公克、0.24公克、1.38公克），此有該局95年9 月9 日調科
    壹字第09523012550 號鑑定書（見本院卷第39頁）及該院95
    年10月11日編號9510-46 、9510-47 、95年12月6 日編號95
    12-16 、9512-17 檢驗報告各1 紙在卷可憑（見本院卷第36
    頁至第37頁、第111 頁至第112 頁），又被告2 次為警查獲
    所採之尿液，經送台灣檢驗科技股份有限公司先以酵素免疫
    分析法初步檢驗，復以氣相層析質譜儀法確認檢驗之結果，
    均呈現海洛因代謝物嗎啡及甲基安非他命陽性反應等情，有
    尿液代碼與真實姓名對照表2 紙（見高縣仁警偵移字第0950
    000702號卷第18頁、岡警偵移字第0950033720號卷第16頁）
    及該公司95年7 月12日編號KＺ000000000000號、95年9 月6
    日編號KＺ000000000000號濫用藥物尿液檢驗報告各1 份附卷
    可佐（見95年度毒偵字第5701號卷第16頁、95年度毒偵字
    7105號卷第17頁）。綜上證據，足見被告自白，核與事實相
    符，堪予採為論罪之基礎。又被告有事實欄所載經觀察、勒
    戒執行完畢釋放之情，有卷附臺灣高等法院被告前案紀錄表
    1 份可按。從而，被告於觀察、勒戒執行完畢釋放後，5 年
    內再犯本件違反毒品危害防制條例第10條之施用第一、二級
    毒品罪，洵堪認定，本件事證明確，自應依法論科。
三、按海洛因、甲基安非他命為毒品危害防制條例所稱之第一級
    毒品、第二級毒品，此觀諸該條例第2 條第2 項第1 款、第
    2 款甚明。是核被告所為，係違反毒品危害防制條例第10條
    第1 項之施用第一級毒品罪及同條第2 項之施用第二級毒品
    罪。被告施用第一、二級毒品前持有第一、二級毒品之低度
    行為，均為其後施用第一、二級毒品之高度行為所吸收，均
    不另論罪。又按刑事法若干犯罪行為態樣，本質上原具有反
    覆、延續實行之特徵，立法時既予特別歸類，定為犯罪構成
    要件之行為要素，則行為人基於概括之犯意，在密切接近之
    一定時、地持續實行之複次行為，倘依社會通念，於客觀上
    認為符合一個反覆、延續性之行為觀念者，於刑法評價上，
    即應僅成立一罪。學理上所稱「集合犯」即屬之（最高法院
    95 年 度台上字第1079號判決意旨參照）。另判斷何種構成
    要件行為，預計就是集合行為？首先要藉助「文義解釋」，
    也就是從法條所描述文字的通常語意來判斷。當文義解釋無
    法提供明確答案時，則必須探究系爭處罰規範的目的來解釋
    ，並參酌實際生活上犯罪的典型實施型態來綜合判斷。又並
    非所有構成要件之行為具有反覆實施之特徵，即當然成立集
    合犯，而得評價為一罪，仍須行為人係基於概括之犯意，在
    密切接近之一定時、地持續實行之複次行為，而依社會客觀
    通念，認為符合一個反覆、延續性之行為觀念，在刑法評價
    上，始得評價為一罪。因此，行為人之數次行為，在主觀上
    如係分別起意，或客觀上非係利用同一機會為之，則因該數
    次行為間，對於同一社會法益，並不具侵害法益同一性，在
    評價上則應成立數罪。由於毒品本具成癮性（毒品危害防制
    條例第2 條第1 項參照），施用者一經上癮，即難戒斷，在
    其主觀依賴毒品之心理下，須持續、密接施用毒品以解癮，
    再犯率高，否則難以承受毒癮發作之痛苦，且施用次數、重
    量通常與施用毒品期間成正比，各次施用毒品之間隔愈趨密
    集，是施用毒品行為，本質上具有反覆實施之行為特性，依
    社會通念，客觀上符合一個反覆、延續性之行為觀念，依上
    開說明，施用毒品應為「集合犯」甚明。再者，參以被告已
    於本院審理中自承：約半個月施用1 次海洛因、約1 個星期
    施用1 次甲基安非他命等語（見本院卷第100 頁至第101 頁
    ）明確，因被告施用毒品之間隔甚短，顯係於密切接近之時
    間內多次施用毒品，主觀上已對毒品產生依賴，各次施用毒
    品應非分別起意，在評價上應依集合犯論以一罪（95年7 月
    1 日連續犯廢止前，實務上雖將多次密接施用毒品行為，均
    論以連續犯，本院雖變更已往之見解，改依集合犯論處，然
    此僅為法律見解之變更，並非法律變更，故就此部分應無比
    較新舊法之問題，附此敘明），較為合理。被告所犯上開二
    罪，犯意各別，行為互殊，應分論併罰之。爰審酌被告前因
    施用毒品犯行，業經觀察、勒戒及強制戒治後，猶再施用毒
    品不輟，顯見其毒癮非淺，施用毒品除戕害自身健康外，對
    社會秩序亦產生不良影響，並考量本件被告施用毒品之時間
    、頻率，以及其犯後坦承犯行，尚知悔悟等一切情狀，分別
    量處如主文所示之刑，並定其應執行之刑，以示懲儆。末查
    ，扣案之海洛因3 包（淨重合計0.53公克，空包裝總重0.81
    公克）、甲基安非他命4 包（驗前淨重分別為0.18公克、0.
    13公克、0.25克、1.39公克，驗後淨重0.16公克、0.11公克
    、0.24公克、1.38公克），係屬毒品危害防制條例第2 條所
    管制之第一、二級毒品，不論屬於犯人與否，應依同條例第
    18條第1 項前段規定，宣告沒收銷燬之；而上開裝有海洛因
    、甲基安非他命之包裝袋，均因殘留海洛因粉末或甲基安非
    他命晶體，難以完全析離，亦應依上揭規定，均併予宣告沒
    收銷燬之。而鑑驗耗損之海洛因粉末及甲基安非他命晶體，
    既已滅失，自毋庸宣告沒收銷燬。又扣案之注射針筒5 支、
    玻璃球1 個，均係被告所有分別供施用海洛因、甲基安非他
    命所用之物，另扣案之分裝吸管2 支，亦均係被告所有供其
    施用海洛因及甲基安非他命所用之物，上開物品亦均非專供
    施用毒品所用之物，爰依刑法第38條第1 項第2 款規定，均
    併為沒收之諭知。至扣案之白色粉末1 包（淨重2.36公克，
    空包裝重0.27公克），經送驗後未發現法定毒品成分，有法
    務部調查局95年9 月9 日調科壹字第095230 12550號鑑定書
    乙紙在卷可憑，亦無證據可認與被告本件施用毒品犯行有何
    關聯，自無從宣告沒收，附此敘明。
四、移送併案審理部分（95年度毒偵字第7105號）及起訴書所載
    被告施用第一、二級毒品以外之其餘施用第一、二級毒品犯
    行，因與前開起訴經論罪科刑部分，分別具有集合犯之包括
    一罪關係，即為起訴效力所及，本院自均應併予審究，併予
    指明。
據上論斷，應依刑事訴訟法第299 條第1 項前段、第273 條之1
第1 項，毒品危害防制條例第10條第1 項、第2 項、第18條第1
項前段，刑法第11條、第38條第1 項第2 款、第51條第5 款、第
9 款，判決如主文。
本案經檢察官乙○○到庭執行職務。
中    華    民    國    95    年    12    月    25    日
                  刑事第十二庭  法  官  林書慧
以上正本證明與原本無異。
如不服本判決，應於判決送達後10日內，向本院提出上訴狀。
中    華    民    國    95    年    12    月    26    日
                                書記官  鍾錦祥
附錄本案論罪科刑法條全文：
毒品危害防制條例第10條
施用第一級毒品者，處6 月以上5 年以下有期徒刑。
施用第二級毒品者，處3 年以下有期徒刑。


司法院資訊處製作；財團法人民間司法改革基金會備份。
